最高法院民事判決　　　　　　　　　　　　　　　　　九十一年度台上字第九五號
　　上　訴　人　甲○○○○○○.
　　法定代理人　Michael.
　　訴訟代理人　黃台芬律師
　　被 上訴 人　中華商業銀行股份有限公司
　　法定代理人　王又曾
　　訴訟代理人　郭疆平律師
右當事人間請求履行契約事件，上訴人對於中華民國八十九年四月十一日台灣高等法
院第二審判決（八十八年度國貿上字第五號），提起上訴，本院判決如左：
    主  文
原判決除假執行部分外廢棄，發回台灣高等法院。
    理  由
本件上訴人主張：訴外人 Kogas International Corp.  因代日商大成建設股份有限
公司（下稱大成公司）向伊購買起重機乙套，乃申請被上訴人於民國八十五年十一月
四日開發以伊為受益人，金額為德國馬克（下同）二百六十五萬五千二百十元，編號
6NKAＺ00 0000000 號不可撤銷信用狀（下稱系爭信用狀）交伊作為價金之支付。伊於
交運第一批貨物後，已憑單據向銀行押匯取得該批貨物之價款，詎於交運所餘價款為
一百十八萬四千一百八十元之第二批貨物後，向 Swiss Bank Corporation （下稱瑞
士銀行）提示所有單據，經瑞士銀行於八十六年八月十五日轉與被上訴人，依信用狀
統一慣例第二條、第三條及第九條規定，被上訴人即應付款與伊，乃被上訴人竟於同
年月二十八日以伊所提單據與信用狀條款、條件不符為由，拒絕付款，致伊受有無法
獲償上開信用狀金額之損害，及額外支出倉儲費用、請求國際商會出具意見與派員來
台處理等費用共六萬八千元之損失等情，依系爭信用狀之約定，及民法第二百二十七
條、第二百三十一條第一項、消費者保護法第七條、第五十一條之規定，求為命被上
訴人給付一百二十五萬二千一百八十元，及其中一百十八萬四千一百八十元自八十六
年八月十五日起、其餘六萬八千元自八十七年九月六日起，均至清償日止，按年息百
分之五計算利息之判決。
被上訴人則以：上訴人業於八十六年十一月五日取回系爭信用狀及單據，並持以提領
貨物交付大成公司，顯已無法再向伊提示信用狀及其單據，伊對之自無給付信用狀所
載款項之義務。縱上訴人原提出之單據並無瑕疵，其於經伊通知拒絕付款後，既未重
新提示信用狀及單據，伊之付款義務尚未發生，無債務不履行之可言。又上訴人提出
之損害證明文件均為影本，伊否認其真正，且其上所載之費用明細，與上訴人因單據
瑕疵而未獲付款，並無相當因果關係，伊不負賠償責任等語，資為抗辯。
原審廢棄第一審所為上訴人勝訴之判決，改判駁回其訴，係以：上訴人於交運第二批
貨物後，於系爭信用狀之有效期限（八十六年九月三十日）內即八十六年八月十三日
向瑞士銀行提示單據，經該行於同年月十五日轉與被上訴人請求給付信用狀款一百十
八萬四千一百八十元。被上訴人以上訴人所提出之單據，有由非受益人出具包裝單及
品質證明、出示品質證明而未出示受益人證明，及提單上顯示併裝／拆裝，卻同時顯
示目的港為高雄港等瑕疵為由拒絕付款，雖經國際商會總會裁決，認被上訴人拒絕依
信用狀付款所持之理由並不成立。然依一九九三年信用狀統一慣例第九條ａ項第四款
規定，上訴人須將信用狀及其上所載之單據提示交付後，被上訴人始有就該單據予以
讓購付款之義務。被上訴人自承系爭信用狀及其上所載之單據，業經其請求退回，並
持以提領貨物處分他人，不可能再行提示交付，可見上訴人已放棄向被上訴人提示單
據、請求給付信用狀款之權利，被上訴人亦無對上訴人履行給付信用狀款之義務。且
縱上訴人原提出之單據並無瑕疵，或其後因國際商會之決議而認已補正，但上訴人未
重新提示信用狀及其單據，被上訴人之付款債務即未發生，亦無債務不履行之可言。
況上訴人既已取回系爭信用狀及單據，該信用狀款所表彰之買賣標的物歸其所有，雖
其復將之交與買受人大成公司，惟此係其自由處分所有物之行為，與被上訴人拒付信
用狀款，並無相當因果關係，且其仍得請求買受人給付價金，應未受有未能取得該信
用狀款之損害。至上訴人主張額外損害六萬八千元部分，不惟被上訴人給付信用狀款
之義務尚未發生，無債務不履行之賠償責任，有如前述，且上訴人亦未能舉證證明其
所提出之損害證明文件為真正，此部分之主張，為無可採。綜上所述，上訴人依履行
契約及債務不履行之法律關係，請求被上訴人給付一百二十五萬二千一百八十元，及
其中一百十八萬四千一百八十元自八十六年八月十五日起、其餘六萬八千元自八十七
年九月六日起，均至清償日止，按年息百分之五計算利息，洵非正當，不應准許等詞
，為其判斷之基礎。
查上訴人非本國法人，本件應屬涉外民事事件。原審未依涉外民事法律適用法之規定
確定其準據法，遽為判決，尚有疏略。上訴論旨，指摘原判決不當，求予廢棄，非無
理由。
據上論結，本件上訴為有理由，依民事訴訟法第四百七十七條第一項、第四百七十八
條第一項，判決如主文。
中      華      民      國    九十一    年      一      月     十七     日
                              最高法院民事第三庭
                                  審判長法官  林  奇  福
                                        法官  陳  國  禎
                                        法官  李  彥  文
                                        法官  陳  重  瑜
                                        法官  吳  麗  女
      右正本證明與原本無異
                                              書  記  官
中      華      民      國    九十一    年      一      月    三十一    日
